【裁判字號】    89,上訴,422
【裁判日期】    890531
【裁判案由】    偽造有價證券
【裁判全文】
臺灣高等法院高雄分院刑事判決                    八十九年度上訴字第四二二號
      上  訴  人  台灣澎湖地方法院檢察署檢察官
      上  訴  人
      即  被  告  乙○○
      選任辯護人  許文贊
右上訴人因被告偽造有價證券案件，不服臺灣澎湖地方法院八十九年度訴緝字第一號
中華民國八十九年二月十八日第一審判決（起訴案號：臺灣澎湖地方法院檢察署八十
七年度偵字第七九號），提起上訴，本院判決如左：
      主      文
原判決撤銷。
乙○○意圖供行使之用，而偽造有價證券，處有期徒刑壹年拾月，緩刑參年。附表所
示之支票肆紙，均沒收。
    事      實
一、乙○○明知其於第一商業銀行灣內分行（下稱一銀灣內分行）第０一八五三六號
    之支票帳戶，於八十六年九月二十六日已被列為為拒絕往來戶，竟意圖供行使之
    用，於八十七年六月二十五日，以許文義為發票人，接續簽發該帳戶如附表所示
    之支票四紙後，且未獲得許文義之同意下，竟擅自在該四紙支票上，盜用許文義
    印章於發票人簽章處，並於完成發票行為後，意圖為自己不法之所有，再於同日
    持向丙○○詐稱該四紙支票是客票，致丙○○陷於錯誤，同意用新台幣（下同）
    十七萬元之現金給乙○○。迄於同年八月五日，丙○○將該等支票向一銀灣內分
    行提示時遭止付，始循線知悉上情。
二、案經被害人丙○○訴請臺灣高雄地方法院檢察署偵辦，嗣由台灣高雄地方法院檢
    察署呈請台灣高等法院高雄分院檢察署核轉台灣澎湖地方法院檢察署偵查起訴。
    理      由
一、右揭事實，業據上訴人即被告乙○○於原審及本院審理時坦承不諱，核與告訴人
    丙○○指述情節相符，並有附表所示之支票、票據掛失止付通知書等影本及高雄
    市第三信用合作社八十八年六月八日高三信社秘文字第七０四號函附卷可稽。本
    件事證明確，被告犯行堪予認定。
二、被告以許文義為發票人，偽造如附表所使之四紙支票，然該四紙支票為被告名義
    帳戶之支票，被告因知悉告訴人不接受被告本人名義之支票，因此蓋用許文義之
    印章於該四紙支票上，該四紙支票一定無法兌現，為被告所明知，被告猶持之向
    告訴人調現，被告有詐欺之犯意甚明，自應成立詐欺取財罪。被告偽造他人名義
    為發票人簽發支票，並持之為擔保向告訴人調借現金，核被告所為，係犯刑法第
    二百零一條第一項之偽造有價證券罪、第三百三十九條第一項之詐欺取財罪，被
    告所犯上開二罪間，有方法、結果之牽連關係，應從一重之偽造有價證券罪處斷
    。被告行使偽造有價證券之低度行為，為偽造有價證券之高度行所吸收，及盜用
    印章行為，為偽造有價證券之階段行為，均不另論罪。被告雖有接續簽發四紙支
    票之行為，但其四次簽發支票之行為，無非欲達成其最終之偽造有價證券之目的
    ，則其前後所實施者，乃組成犯罪行為之各動作，仍應僅成立一個偽造有價證券
    罪，而不能以連續犯論，併此敘明。查被告因不諳律法及一時貪念，致有本犯行
    ，且其接續偽造四張支票，偽造之金額亦僅二十一萬五千元，情輕法重，犯罪情
    狀非無可憫，量處最低度刑仍嫌過重，爰依刑法第五十九條之規定，酌減其刑。
三、原審以被告罪證明確，因予論罪科刑，固非無見；惟查：（一）被告以許文義為
    發票人，偽造如附表所使之四紙支票，然該四紙支票為被告名義帳戶之支票，被
    告因知悉告訴人不接受被告本人名義之支票，因此蓋用許文義之印章於該四紙支
    票上，該四紙支票一定無法兌現，為被告所明知，被告猶持之向告訴人調現，被
    告有詐欺之犯意甚明，自應成立詐欺取財罪，且與所犯偽造有價證券罪有方法、
    結果之牽連關係，應從一重之偽造有價證券罪處斷，原審對此漏未論述，尚有未
    洽。（二）被告偽造如附表所使之四紙支票面額共二十一萬五千元，並非十七萬
    元，有附表所示之四紙支票可考，原審竟於理由內敘明偽造之金額亦僅十七萬元
    ，顯有事實與理由不符之矛盾。檢察官上訴意旨，以被告未與告訴人和解，原審
    量刑過輕為由，指摘原判決不當云云。然被告與告訴人已於本院八十九年五月十
    七日訊問中和解，被告當庭清償二十一萬五千元給告訴人，告訴人亦當庭表示不
    願再追究；被告上訴意旨，以量刑過重為由，請求給予緩刑之機會為由，指摘原
    判決不當；檢察官上訴，雖無理由，被告上訴，不無理由，且原判決既有上開可
    議之處，自屬無可維持，應由本院將原判決予以撤銷改判。爰審酌被告之品行、
    犯罪動機、目的、犯後坦承犯行，態度良好，且已與告訴人達成和解等一切情狀
    ，仍量處有期徒刑一年十月。查被告雖於七十一年犯竊盜罪，經臺灣高雄地方法
    院判處有期徒刑十月，於七十二年四月十二日執行完畢，至今已逾十年，未曾再
    犯罪，有卷內前科表可查，經此偵、審程序教訓，應知所警惕，諒無再犯之虞，
    且被告本身罹患糖尿病，其父、母均賴其扶養，有疾病診斷書及戶籍謄本在本院
    卷足憑，本院認所宣告之刑，以暫不執行為適當，併諭知緩刑三年，以勵自新。
    又附表之支票肆紙，為偽造之有價證券，不問屬於犯人與否，均應依刑法第二百
    零五條規定，併予宣告沒收。
據上論斷，應依刑事訴訟法第三百六十九條第一項前段、第三百六十四條、第二百九
十九條第一項前段，刑法第二百零一條第一項、第三百三十九條第一項、第五十五條
、第五十九條、第七十四條第二款、第二百零五條，罰金罰鍰提高標準條例第一條，
判決如主文。
本案經檢察官林炳雄到庭執行職務。
中    華    民    國     八十九     年       五       月     三十一     日
                              臺灣高等法院高雄分院刑事第七庭
                                  審判長法官  王光照
                                        法官  黃憲文
                                        法官  黃壽燕
右正本證明與原本無異。
如不服本判決，應於判決送達後十日內向本院提出上訴狀，其未述理由者並應於提
出上訴狀後十日內向本院補提理由書（應附繕本)。
                                      書記官  蘇恒仁
中    華    民    國     八十九     年       六       月     二         日
附錄本判決論罪科刑法條：
刑法第二百零一條第一項：
意圖供行使之用，而偽造、變造甲債票、甲司股票或其他有價證券者，處三年以上十
年以下有期徒刑，得併科三千元以下罰金。
刑法第三百三十九條第一項
意圖為自己或第三人不法之所有，以詐術使人將本人或第三人之物交付者，處五年以
下有期徒刑、拘役或科或併科一千元以下罰金。
附 表：
┌──┬──────────┬────┬────────┬──────┐
│    │                    │        │                │            │
│編號│支  票  號  碼      │發票人  │ 發票日         │  面  額    │
│    │                    │        │（ 均八十七年） │（ 新台幣） │
├──┼──────────┼────┼────────┼──────┤
│一  │ＭＢ0000000  │許文義  │七月二十五日    │ 六萬五千元 │
├──┼──────────┼────┼────────┼──────┤
│二  │ＭＢ0000000│許文義  │七月二十六日    │ 五萬元     │
├──┼──────────┼────┼────────┼──────┤
│三  │ＭＢ0000000  │許文義  │七月二十七日    │ 五萬元     │
├──┼──────────┼────┼────────┼──────┤
│四  │ＭＢ0000000  │許文義  │七月二十八日    │ 五萬元     │
└──┴──────────┴────┴────────┴──────┘
                                                                     Ｇ


司法院資訊處製作；財團法人民間司法改革基金會備份。
